【裁判字號】    98,消債更,851
【裁判日期】    980728
【裁判案由】    聲請更生程序
【裁判全文】
臺灣高雄地方法院民事裁定           98年度消債更字第851號
聲  請  人  乙○○
上列當事人因消費者債務清理條例事件聲請更生，本院裁定如下
：
    主  文
准聲請人自中華民國九十八年七月二十八日十七時起開始更生程
序。
命司法事務官進行本件更生程序。
    理  由
一、按法院開始更生程式之裁定，應載明其年、月、日、時，並
    即時發生效力。次按法院裁定開始更生或清算程式後，得命
    司法事務官進行更生或清算程式，必要時得選任律師、會計
    師或其他適當之自然人或法人一人為監督人或管理人。消費
    者債務清理條例（下稱消債條例）第45條第1 項、第16條第
    1 項分別定有明文。
二、聲請意旨略以：聲請人積欠第一銀行、國泰世華銀行、荷蘭
    銀行、渣打銀行、元大銀行、玉山銀行、台新銀行、日盛銀
    行及中國信託銀行債務達新台幣（下同）2,507,237 元，有
    不能清償債務情事。聲請人前未曾依「中華民國銀行公會會
    員辦理消費金融案件無擔保債務協商機制」請求共同協商債
    務清償方案，嗣於消費者債務清理條例（下稱消債條例）施
    行後向最大債權金融機構國泰世華銀行申請前置協商，然聲
    請人每月收入於支付自己、子女及母親維持日常生活所需必
    要費用後，僅能按月清償債務7,000 元，實無餘力履行國泰
    世華銀行所提出按月清償20,000元之還款條件，經國泰世華
    銀行於97年12月11日發給前置協商不成立通知，且聲請人所
    負無擔保或無優先權之債務總額未逾1,200 萬元，復未經法
    院裁定開始清算程序或宣告破產，爰依法聲請更生等語。
三、聲請人前於97年10月間以書面向國泰世華銀行申請前置協商
    ，經國泰世華銀行提出分120 期，按年息1%計息，按月清償
    20,646元之還款方案，惟因聲請人自提清償方案僅能按月繳
    納7,000 元還款，致協商不成立，國泰世華銀行遂於97年12
    月11日以聲請人未能接受顯足以負擔之還款方案為由，寄發
    前置協商不成立通知書予聲請人之事實，有前置協商申請書
    、國泰世華銀行98年7 月7 日陳述意見狀附審核表、還款方
    案試算表及前置協商不成立通知書為憑（見本院卷第120 頁
    、第103 頁、第118 頁、第11頁），應認實在。
四、按債務人不能清償債務或有不能清償之虞者，得依本條例所
    定更生或清算程序，清理其債務，消債條例第3 條定有明文
    。聲請人主張其有不能清償債務情事，經查：
  (一)據聲請人陳報其自95年起受僱於文華企業股份有限公司（下
    稱文華公司），於97年10月申請前置協商時之每月收入為32
    ,000 元 ，有前置協商收入切結書為憑（見本院卷第129 頁
    ）。再依聲請人提出之薪資單記載，聲請人於97年7 、8 、
    9 月之應領薪資為39,287元、33,687元、33,687元，於98年
    1 、2 月之應領薪資為35,787元、37,677元（見本院卷第46
    、47頁），平均每月應領薪資為36,025元，應堪認定。
  (二)聲請人主張為維持自己生活，每月須支出房租7,200 元乙節
    （見本院卷第7 頁），業據聲請人提出房屋租賃契約書、房
    租支出存摺明細為憑（見本院卷第12頁、第53頁），應認真
    實。本院審酌聲請人主張房租支出占其生活費用支出比例約
    29% （即172,800 ÷588,312=29.37%，見本院卷第19頁），
    佐以內政部公告97年度每人每月最低生活費用（含食衣住行
    育樂費用）支出為9,829 元，認聲請人除房租外之其餘生活
    費用支出宜以6,979 元（即9,829 ×71%=6,978.5 ，元以下
    四捨五入）為上限，堪認聲請人為維持自己生活所需費用，
    含房租在內以不逾14,179元（即6,979+7,200=14,179）範圍
    者為必要，逾此範圍者，尚難認屬必要費用。
  (三)按父母對於未成年子女之扶養義務，不因結婚經撤銷或離婚
    而受影響，民法第1116條之2 定有明文。又受扶養權利者，
    以不能維持生活而無謀生能力者為限。負扶養義務者有數人
    ，而其親等同一時，應各依其經濟能力，分擔義務。民法第
    1117條第1 項、第1115條第3 項亦有明定。查聲請人與前夫
    甲○○育有子女丙○○（75年4 月生）、丁○○（78年9 月
    生），有戶籍謄本可稽（見本院卷第22至23頁），揆諸前引
    規定，丙○○已經成年，為現役軍人，並無不能維持生活情
    事，自非須受扶養之人；丁○○年僅19歲，現就讀大學1 年
    級，且無工作收入，則據聲請人陳報在卷，並有95、96年度
    綜合所得稅各類所得資料清單為憑（見本院卷第7 頁、第51
    至52頁），足認丁○○有受聲請人與甲○○扶養之必要。本
    院審酌甲○○現年46歲、高職畢業，係有工作能力之人，有
    個人基料查詢表可憑（見本院卷第134 頁），及前揭聲請人
    資力，認宜由聲請人、甲○○按每人各1/2 之比例分擔丁○○之扶養費。參諸內政部公告97年度台灣省每人每月最低生
    活費用為9,829 元（含食衣住行育樂）以觀，本院認聲請人
    所須分擔之丁○○扶養費在4,915 元範圍內者，係屬必要費
    用，逾此範圍者，縱有實際支出，尚難認屬必要。
  (四)次按受扶養權利者，以不能維持生活而無謀生能力之者為限
    。前項無謀生能力之限制，於直系血親尊親屬不適用之。民
    法第1117條第1 項、第2 項定有明文。查聲請人之母戊○○
    設籍於台中縣大肚鄉○○路○段562 巷46號，其於95、96、
    97 年 度各有薪資收入181,500 元、202,680 元、155,520
    元，相當於95、96、97年度每月平均收入為15,125元、16,8
    90元、12,960元（元以下四捨五入），有個人基本資料查詢
    表、稅務電子閘門財產所得調件明細表在卷可稽（見本院卷
    第86頁、第88至90頁），參以內政部公告95、96、97年度台
    灣省每人每月最低生活費用分別為9,210 元、9,509 元、9,
    829 元，可見戊○○之每月收入已高於最低生活費用支出，
    而無不能維持生活情事，尚難認戊○○有何受扶養之必要。
    聲請人主張其按月支付戊○○扶養費2,000 元乙節（見本院
    卷第8 頁），自難認屬必要費用。
  (五)從而，以聲請人目前每月平均收入36,025元扣除維持自己生
    活所需費用14,179元、應分擔之丁○○扶養費4,915 元後，
    僅有餘款16,931元可供運用，尚不足支付國泰世華銀行所提
    出按月清償20,646元之還款方案，聲請人與全體無擔保債權
    銀行於前置協商不成立後，亦無重為協商之可能，是以聲請
    人主張有負債大於資產，致不能清償債務情事存在等情，核
    與前揭證據相符，應屬可採。
五、綜上所述，聲請人確有不能清償債務情事，且其無擔保或無
    優先權債務總額未逾1,200 萬元，復未經法院裁定開始清算
    程序或宣告破產，又無消債條例第6 條第3 項、第8 條或第
    46條各款所定駁回更生聲請之事由存在，其聲請更生，洵屬
    有據，應予准許。
中    華    民    國    98    年    7     月    28    日
                  民事第五庭  法  官  賴文姍
以上正本係照原本作成
本裁定不得抗告
本裁定已於民國98年7月28日17時公告
中    華    民    國    98    年    7     月    28    日
                              書記官  林秀珍


司法院資訊處製作；財團法人民間司法改革基金會備份。
